【裁判字號】    95,建,1
【裁判日期】    970804
【裁判案由】    給付工程款
【裁判全文】
臺灣高雄地方法院民事判決                 95年度建字第1號
原      告  奇茂工程實業有限公司
法定代理人  甲○○
訴訟代理人  己○○
被      告  端隆興業有限公司
法定代理人  翁端隆原名乙○）.
訴訟代理人  李美慧律師
            何俊墩律師
上列當事人間給付工程款事件，本院於民國97年7 月17日言詞辯
論終結，判決如下：
    主  文
被告應給付原告新臺幣參拾玖萬玖仟捌佰伍拾元及自九十五年四
月十二日起至清償日止，按年息百分之五計算之利息。
原告其餘之訴駁回。
訴訟費用由被告負擔十分之七，餘由原告負擔。
本判決得假執行，但被告以新臺幣參拾玖萬玖仟捌佰伍拾元為原
告預供擔保後，得免為假執行。
    事實及理由
一、按訴狀送達後，原告不得將原訴變更或追加他訴，但擴張或
    減縮應受判決事項之聲明者，不在此限，民事訴訟法第255
    條第1 項第3 款定有明文。原告起訴時，原係請求被告給付
    原告新台幣（下同）615,224 元及自支付命令送達之翌日起
    至清償日止，按年息百分之5 計算之利息。嗣於訴狀送達後
    ，原告依同一之原因事實及請求權基礎，變更其請求金額，
    聲明：被告應給付原告613,600 元及自95年4 月12日起至清
    償日止，按年息百分之5 計算之利息。原告上開訴之變更，
    核屬減縮應受判決事項之聲明，合於上開規定，應予准許。
二、原告起訴主張：兩造於民國94年1 月25日訂立「三福氣體鋼
    瓶儲存場及附屬建築新建工程」綠化植栽合約書（下稱系爭
    原契約），由原告為被告承作三福氣體股份有限公司位於台
    中之鋼瓶儲存場及附屬建築新建工程之植栽綠化工程，約定
    工程總價為新台幣（下同）980,000 元，並依約收取訂金19
    6,000 元；復於同年4 月1 日簽訂「台中港三福氣體廠區綠
    化植栽計畫」追加合約書（下稱系爭追加契約），追加工程
    金額為1,134,000 元，並依約收取訂金226,800 元。全部工
    程於94年5 月20日施工完竣，經被告公司現場人員確認無誤
    並出具完工證明，且依竣工實際數量結算，因植栽數量有所
    變更減少，系爭原契約結算金額追減為883,624 元，系爭追
    加契約結算金額追減為840,400 元。然系爭追加契約之保固
    期已於94年8 月20日期滿，被告尚有工程款613,600 元未給
    付，屢經催告付款，被告均拒不給付。爰依兩造承攬合約之
    法律關係，請求被告給付系爭追加契約工程款613,600 元，
    並聲明：被告應給付原告613,600 元，及自95年4 月12日起
    至清償日止，按年息百分之5 計算之利息。
三、被告則以：系爭追加契約工程款經兩造協議減價為840,400
    元，扣除被告已支付之訂金226,800 元及被告就系爭原契約
    所溢付之96,376元，僅餘工程款517,224 元尚未給付。另因
    原告同意喬木支架以單價100 元計算，原告請求之系爭追加
    契約工程款自應再扣除8,500 元。原告就系爭追加契約所施
    作之工程有瑕疵且未盡到養護之責任，被告得主張減少報酬
    193,824 元；此外，被告就系爭原契約部分，因兩造同意喬
    木支架減價，故被告就已給付之原契約工程款溢付喬木支架
    價金19,000元，被告對原告就此部分享有不當得利債權，得
    據以抵銷原告請求之追加契約工程款；且因原告就系爭原契
    約所施作之工程瑕疵，致受有447,400 元之損害，被告未修
    補系爭原契約、追加契約之工程瑕疵，而另與潔紀公司訂約
    由其進行養護支出190,000 元，亦得據以主張減少原告之承
    攬報酬或向原告主張損害賠償。被告並因原告施作工程之瑕
    疵受有商譽損害1,000,000 元，被告亦得為抵銷之抗辯等語
    為辯。並聲明：原告之訴駁回。
四、兩造不爭執事項：
  (一)兩造於94年1 月25日簽訂系爭原契約，由原告為被告承作三
    福氣體股份有限公司台中鋼瓶儲存場及附屬建築新建工程之
    植栽綠化工程，約定工程總價為980,000 元，並收取訂金19
    6,000 元；復於同年4 月1 日簽訂系爭追加契約，追加工程
    金額為1,134,000 元，並收取訂金226,800 元。
  (二)系爭原契約及追加契約工程於94年5 月20日施工完成，依完
    工實際數量結算，因植栽數量有所變更減少，系爭原契約結
    算金額追減為883,624 元，系爭追加契約結算金額追減為84
    0,400 元。
  (三)系爭追加契約之保固期於94年8月20日期滿。
五、兩造爭執事項：
  (一)被告就系爭追加契約之工程款尚未給付金額為何？
  (二)原告請求尚未給付之系爭追加契約工程款有無理由？
  (三)被告主張減少報酬有無理由？原告得請求之金額為何？
  (四)被告所為各項抵銷抗辯，有無理由？
六、得心證理由：
  (一)被告就系爭追加契約之工程款尚未給付金額為何？
  1.原告主張系爭追加契約之工程款尚有613,600 元未給付，被
    告否認之，並以：系爭追加契約被告於94年4 月1 日給付原
    告226,800 元，同年8 月11日給付原告96,376元，系爭追加
    契約之工程款僅剩517,224 元未給付云云為辯。
  2.經查：兩造於94年1 月25日簽訂系爭原契約，由原告為被告
    承作三福氣體股份有限公司台中鋼瓶儲存場及附屬建築新建
    工程之植栽綠化工程，約定工程總價為980,000 元，並收取
    訂金196,000 元；復於同年4 月1 日簽訂系爭追加契約，追
    加工程金額為1,134,000 元，並收取226,800 元作為苗木訂
    金，系爭原契約與追加契約工程於94年5 月20日施工完成依
    完工實際數量結算，因植栽數量有所變更減少，系爭原契約
    結算金額追減為883,624 元，系爭追加契約結算金額追減為
    840,400 元等情，此為兩造所不爭執，此部分事實，堪予信
    實。是以，系爭追加契約扣除訂金226,800 元，尚有工程款
    613,600 元未付，亦可認定。
  3.被告雖辯稱已開立支票（票號CC0000000 、CC0000000） 分
    別於94年94年7 月11給付工程款343,000 元、94年8 月11給
    付工程款343,000 元，其中96,376元係用以給付系爭追加契
    約工程款云云，並提出總合約款項及支付明細（本院卷第12
    0 頁）為據。然原告否認被告於94年8 月11日所支付之34
    3,000 元其中96,376元係給付系爭追加契約之工程款。觀之
    被告提出之支付明細並無可資區別之記載，自無法證明上開
    2 紙支票所給付之款項其中96,376元係用以支付系爭追加契
    約之工程款，被告辯稱就系爭追加契約除支付訂金外，已另
    支付96,376元，尚無可採。
  4.被告另辯稱：系爭原契約工程雖經兩造合意減為883,624 元
    ，然因系爭原契約工程尚未驗收完畢，故依系爭原契約之約
    定，原告不得受領百分之10之工程餘款98,000元，故經減價
    後原告所得受領之系爭原契約工程款僅為785,624 元（883,
    624 －98,000＝785,624） ，是以扣除原告業已領受之訂金
    196, 000元，原告得再受領之系爭原契約工程款僅為589,62
    4 元。然被告已於94年7 、8 月分別支付原告金額各343,00
    0 元之款項（共計686,000 元），原告已溢領96,376 元 （
    68 0,000-589,624＝96,376），此款項自應移為被告對追加
    契約工程款部分付款云云。然被告無法證明上開款項係用以
    支付系爭追加契約工程款，已如前述。縱其就系爭原契約工
    程款有溢付款項之情（詳後述），應僅係其是否得就溢付部
    分得請求返還並據以與原告之請求抵銷，尚不得認定其已經
    清償系爭追加契約工程款。
  5.被告又辯稱：兩造於94年8 月18日同意就系爭追加契約之喬
    木支架單價由350 減為100 元等情，原告則主張：94年8 月
    18日兩造經綜合考量後，同意就系爭追加契約追減工程款為
    840,400 元，是喬木支架單價部分，已於追減工程款時一併
    考量等語。經查：兩造於94年8 月18日同意系爭追加契約工
    程款減為840,400 元，有請款單1 紙為憑（本院卷第88頁）
    ，此部分事實，已堪認定。原告雖於94年8 月7 日即製作對
    帳單並算出追減之系爭追加契約工程款金額為840,400 元，
    然該對帳單未經被告同意，自不得認定兩造於94年8 月7日
    即有追減系爭追加契約工程款之合意。兩造既已於94年8 月
    18日就系爭追加契約合意追減工程款，並確定以原告於94年
    8 月7 日製作之對帳單金額即840,400 元為據，兩造就系爭
    追加契約即屬經兩造合意變更。觀之對帳單以計入喬木支架
    ，兩造合意減價內容已包括喬木支架部分，應無疑義。縱被
    告辯稱於合意減價時就追減工程款之喬木支架項目單價以協
    議減為100 元，然兩造既以依據上開對帳單達成減價合意，
    被告所辯，應係其於合意減價時就契約標的認識有無錯誤之
    問題，被告既未撤銷其撤銷於94年8 月18日合意時之意思表
    示，原告亦不同意就喬木部份再行減價，被告主張系爭追加
    契約之工程款應再減少8,500 元，自屬無據。
  6.綜上，原告主張系爭追加契約工程尚有613,600 元之工程款
    未付，自屬有據，被告所辯，洵非可採。
  (二)原告請求尚未給付之系爭追加契約工程款有無理由？
  1.原告主張系爭追加契約工程已於94年5 月20日完工，截至同
    年8 月20日保固期滿，被告尚有613,600 元之工程款未給付
    ，爰依兩造承攬契約請求被告給付剩餘之工程款等情，被告
    否認之，並以系爭追加契約植栽之存活率未達約定之百分之
    90，原告亦未進場修補瑕疵，系爭追加契約之工程既未驗收
    完成，被告拒絕給付尾款云云。
  2.經查：系爭追加契約約定總價1,134,000 元工程項目之付款
    方式為：合約簽訂時需支付百分之20工程款，作為苗木訂金
    ；完工時支付總價百分之70工程款；3 個月後草坪養護期滿
    ，存活率百分之90，支付百分之10工程款，施工期間15至30
    日曆天，施工完成後保固90天等情，有系爭追加契約1 份在
    卷可稽（本院卷第20、21頁），而原告施作系爭追加契約工
    程於94年5 月20日完工，業據其提出完工確認單為證（本院
    卷第82頁），被告對完工確認單之真正亦不爭執（本院卷第
    202 頁）。證人戊○○並到庭證稱：原告施作之工程均有完
    工等語（本院卷第101 頁）。系爭追加契約工程於94年5 月
    20日完工之事實，應可認定。
  3.觀之系爭追加契約約定之施工期間為「... 施工完成後保固
    90日」，對照付款方式「完工時支付總價70% ，3 個月後草
    坪養護期滿，存活率90% ，支付10% 現金工程款」之約定，
    足見系爭追加契約工程於完工後，定作人即被告應支付總價
    百分之70之工程款經3 個月之養護期即保固90日後，存活率
    達百分之90，另應支付百分之10之工程款。系爭追加契約於
    94年5 月20日完工，原告請求系爭追加契約百分之70之工程
    款，自屬有據。
  4.依系爭追加契約約定，完工後3 個月後草坪養護期滿，存活
    率百分之90，支付百分之10工程款，施工期間15至30日曆天
    ，施工完成後保固90天等情，有系爭追加契約1 份在卷可稽
    。系爭追加契約工程之養護期係自94年5 月20日起至94年8
    月20日止，亦為兩造所不爭執。是依系爭追加契約，於94年
    8 月20日養護期滿，系爭追加契約工程之植栽存活率應達百
    分之90，原告始得請求系爭追加契約總價百分之10之工程款
    。然原告就養護期滿系爭追加契約之植栽存活率達百分之90
    之事實並未舉證證明之，證人戊○○亦到庭證稱：系爭追加
    契約保固期滿並未達百分之90之存活率等語（本院卷第101
    頁），是以總價百分之10之工程款給付條件尚未成就，被告
    拒絕此部分工程款之支付，尚非無據，原告此部分請求，即
    無理由，自不應准許。
  (三)被告主張減少報酬有無理由？原告得請求之金額為何？
  1.按工作有瑕疵者，定作人得定相當期限，請求承攬人修補之
    ；承攬人不於前條第1 項所定期限內修補瑕疵，或依前條第
    3 項之規定拒絕修補或其瑕疵不能修補者，定作人得解除契
    約或請求減少報酬；定作人之瑕疵修補請求權、修補費用償
    還請求權、減少報酬請求權、損害賠償請求權或契約解除權
    ，均因瑕疵發見後1 年間不行使而消滅，民法第493 條第1
    項民法第494 條前段、第514 條第1 項分別定有明文。
  2.被告辯稱系爭追加合約因原告栽種後並未依約進行養護，致
    植栽相繼枯死，而未達約定之存活率，其中紅馬櫻丹、黃馬
    櫻丹各缺少數量150 株，各應減少報酬9,750 元；草皮缺少
    數量350 平方公尺，應減少報酬84,000元；又因原告未盡養
    護之責致部分植栽枯死，故系爭追加合約所編列之草皮養護
    費81,324元應扣除；此外系爭追加契約喬木3 株枯死，就此
    瑕疵應減少價金9,000 元（3 ×3,000 ＝9,000） 等語。經
    查：
    (1)兩造於94年8 月16日至系爭追加契約工程現場會勘，發現
      有植栽枯死之事實，此為兩造所不爭執。被告並於94 年9
      月10日通知原告就系爭追加合約枯死之植栽進行修補，亦
      有存證信函1 份可稽（本院卷第63至65頁）。原告嗣未就
      系爭追加契約瑕疵部分進行修補，亦為兩造所不爭執。是
      以，被告於95年4 月11日以民事答辯（三）狀主張減少承
      攬報酬請求權，合於上開除斥期間之規定，先予敘明。
    (2)系爭追加契約之植栽，於94年8 月16日兩造會勘時發現中
      紅馬櫻丹、黃馬櫻丹各枯死約150 株，草皮枯死約350 平
      方公尺等情，業據證人丙○○到庭證述明確（本院卷第10
      3 頁），兩造對此亦不爭執。此部分植栽既已枯死，已無
      任何殘值，則被告請求減少此部分植栽枯死數量之報酬，
      並以兩造訂約時之單價計算，應屬可採。系爭追加契約紅
      馬櫻丹、黃馬櫻丹單價均為65元，草皮每平方公尺單價24
      0 元，合計此部分植栽之承攬報酬為103,500 元【（150
      ×65）＋（150 ×65）＋（350 ×240） ＝103,500 】被
      告主張就系爭追加契約此部份之工程瑕疵應減少報酬103,
      500 元，應有理由。
    (3)系爭追加契約雖有上述植栽枯死之情形，然原告於系爭追
      加契約於94年5 月20日完工後，曾有進場養護灑水之事實
      ，業據證人丁○○、戊○○到庭證述明確（本院卷第104
      頁）。是以，原告確曾於完工後進場養護，應可認定。系
      爭追加契約工程經原告進場養護仍有上述植栽枯死之情形
      ，故被告主張減少原告此部分植栽草坪養護報酬，自屬可
      採。本院審酌系爭追加契約植栽及草坪之枯死數量，認原
      告此部分植栽草坪養護報酬應減少百分之50，即40,662元
      ，被告請求減少全部報酬尚無可採。
    (4)系爭追加契約有3 棵喬木枯死乙節，僅有被告提出三福公
      司之電子郵件影本及照片為憑（本院卷第147 、189 至
      192 頁），然觀之三福公司寄件時間為95年3 月13日、95
      年8 月1 日，已超過系爭追加契約之養護期94年8 月20日
      甚久，縱系爭追加工程契約確有3 棵喬木枯死之情形，亦
      無法證明確係屬原告承攬工程之瑕疵，被告此部分減少報
      酬之主張，自非可採。
    (5)被告主張因原告未依約進行系爭追加契約工程之養護，被
      告另行與訴外人潔紀企業有限公司簽訂草坪養護契約而另
      支出190,000 元，被告得主張減少系爭追加契約報酬190,
      000 元云云，然原告否認被告與潔紀公司間草坪養護契約
      之真正，被告亦未舉證證明其真正，被告是否有此部分之
      支出，已無法證明。況且，定作人依民法第502 條第1項
      請求減少報酬，法院應依工作不能於約定期限完成，或未
      定期限經過相當時期而未完成工作，致定作人所受損害情
      形，以為酌定減少報酬數額之標準。至於尚未完成之工作
      ，因承攬契約未經解除或終止，承攬人仍負履行之責，定
      作人將該未完成之工作另行交由他人施工完成所支付之費
      用，並非因承攬人遲延完成工作所生損害。是以，被告另
      與潔紀公司簽訂之草坪養護契約所支出之費用，並非因原
      告未進行養護所生之損害，被告據此為減少報酬之請求，
      尚非可採。
    (6)綜上，被告得主張減少報酬金額為144,122 元（103,500
      ＋40,662＝144,122） 。系爭追加工程之總價已經兩造協
      議追減為840,400 元，扣除被告得主張減少報酬之金額14
      4,122 元，系爭追加契約之工程款應為696,278 元（840,
      400 －144,122 ＝696,278） 。依系爭追加契約約定之付
      款方式，被告於訂約時應給付總價百分之20之工程款，於
      完工時應支付總價百分之70之工程款，則被告於完工時累
      計應支付總價百分之90之工程款（即626,650 元，696,27
       8×90 %＝626,650） 。被告於訂約時已給付226,800 元
      之系爭追加契約工程款，而被告所辯另於94年8 月11已給
      付系爭追加契約工程款96,376元，並不足採，已如前述。
      是以，扣除被告已給付之工程款226,800 元，原告於系爭
      追加工程完工後得請求之工程款為399,850 元（626,650
      －226,800 ＝529,560） 。
  (四)被告所為各項抵銷抗辯，有無理由？
  1.被告主張：系爭原契約喬木支架單價原為350 元，原告已同
    意減為單價100 元，被告就系爭原契約對原告有19,000 元
    之金錢債權【76×（350-100） ＝19,000】，自得與原告之
    請求抵銷云云。經查：兩造於94年8 月18日同意系爭原契約
    工程款減為883,624 元，有請款單1 紙為憑（本院卷第88頁
    ），此部分事實，已堪認定。原告雖於94年8 月7日 即製作
    對帳單並算出追減之系爭原契約工程款金額為883,624 元，
    然該對帳單未經被告同意，自不得認定兩造於94年8 月7 日
    即有追減系爭原契約工程款之合意。兩造既已就系爭原契約
    之追減工程款乙節，確定金額達成合意，此部分約定即成立
    生效，兩造並均受其拘束。兩造合意追減系爭原契約工程款
    時，已包含喬木支架乙項，縱於協商過程中曾就喬木支架之
    單價協議減價，然於達成協議時既仍以原價計算，兩造於達
    成減價合意後僅得主張追減工程款之合意時意思表示有無錯
    誤之問題，而不得於其撤銷意思表示前單方主張兩造於94
    年8 月18日協議追減後之工程款應在扣除喬木支架減價部分
    。被告既未撤銷系爭原契約減價之意思表示與原告另為合意
    ，被告自不因此另取得對原告19,000元之金錢債權，其主張
    以此部分債權與原告請求抵銷，亦無理由。
  2.被告主張因原合約長春花缺少數量350 株（單價20）、馬櫻
    缺少數量500 株（單價20）、蟛蜞菊缺少數量12,000（單價
    30）、九重葛缺少數量20（單價220） 、喬木有22棵枯死，
    致被告受有損害，得向原告請求損害賠償447,400 元等情，
    原告否認之。惟按因可歸責於承攬人之事由，致工作發生瑕
    疵者，定作人除依前二條之規定，請求修補或解除契約，或
    請求減少報酬外，並得請求損害賠償，民法第495 條第1 項
    定有明文。被告主張以此損害賠償請求權與原告之請求抵銷
    ，自應就其損害賠償請求權之成立要件，負舉證之責。證人
    丙○○雖到庭證稱：兩造於94年8 月16日會勘時，發現有植
    栽枯死之情形等語。然系爭原契約約定之施工期間為15至30
    日曆天，施工完成後保固30日，有合約書在卷可稽（本院卷
    第19頁）。系爭原契約於94年5 月20日完工，亦有完工確認
    單可憑（本院卷第22頁）。是以，系爭原契約於94年6 月20
    日即屬保固期滿。證人丙○○所述於94年8 月16日會勘時植
    栽枯死之情形，距離系爭原契約保固期已近2 個月，被告未
    能舉證證明該部分植栽枯死係可歸責於原告所致，被告主張
    其對原告就系爭原契約有損害賠償請求權，尚非可採，其並
    據以與原告請求抵銷，亦屬無據。
  3.被告並主張系爭原契約工程雖經兩造合意減為883,624 元，
    然因系爭原契約工程尚未驗收完畢，故依系爭原契約之約定
    ，原告不得受領百分之10之工程餘款98,000元，故經減價後
    原告所得受領之系爭原契約工程款僅為785,624 元（883,
    624 －98,000＝785,624） ，是以扣除原告業已領受之訂金
    196, 000元，原告得再受領之系爭原契約工程款僅為589,62
    4 元。然被告已於94年7 、8 月分別支付原告金額各343,00
    0 元之款項（共計686,000 元），原告已溢領96,376元（68
    0,000-589,624 ＝96,376），被告自得以此不當得利請求權
    與原告之請求抵銷。然按債務人於未到期之債務因清償而為
    給付者，因清償債務而為給付，於給付時明知無給付之義務
    者，不得請求返還，民法第180 條第2 款、第3 款定有明文
    。觀之兩造系爭原契約之約定，驗收完成支付總價百分之10
    （本院卷第19頁），被告主張系爭原契約工程於驗收時未達
    存活率百分之95，證人戊○○並證稱：其係被告公司系爭原
    契約、追加契約工地現場之工作人員，系爭原契約於保固期
    滿，植栽存活率未達百分之95等語（本院卷第101 頁）。足
    見，被告明知系爭原契約尚未驗收完成，被告既知就工程款
    支給付附有驗收完成之條件，於條件成就前並無給付義務，
    其仍為給付，依前述規定，即不得就其此部分給付請求返還
    並與原告之請求抵銷。
  4.被告另主張：因原告未依系爭追加契約進行養護，致原告另
    與訴外人潔紀企業有限公司簽訂草坪養護契約而另支出
    190,000 元，此部分亦屬被告因系爭追加契約工程之瑕疵所
    受損害，亦得以此損害賠償請求權與原告之請求抵銷云云。
    然原告否認被告與潔紀公司間草坪養護契約之真正，且被告
    提出與潔紀公司簽訂之契約書分別係94年11月22日、95年6
    月19日簽訂（本院卷第121 、122 、208 、209 頁），均係
    在系爭追加契約保固期（94年8 月20）之後，且並無證據證
    明潔紀公司承作之範圍係針對系爭追加契約之工程瑕疵而承
    作，被告無法證明此部分支出否與系爭追加契約之工程瑕疵
    有因果關係，自不得據此請求係因原告施工瑕疵所受損害。
  5.被告另主張其因系爭原契約、追加契約之工程瑕疵而商譽受
    損，請求原告賠償被告因此所受非財產上損害100 萬元云云
    。按債務人因債務不履行，致債權人之人格權受侵害者，準
    用第192 條至第195 條及第197 條之規定，負損害賠償責任
    ，民法第227 條之1 定有明文。惟債務人需有可歸責之事由
    ，始負債務不履行之損害賠償責任，是以，被告主張其因系
    爭原合約、追加合約工程瑕疵而商譽受損，自應舉證證明原
    告有可歸責事由。系爭原合約有部分植栽枯死之情形，尚無
    法證明係可歸責於原告之事由所致，已如前述。系爭追加契
    約部分，雖經證人丙○○到庭證述有植栽枯死等情，然此部
    分植栽枯死是否為可歸責於原告之事實所致，被告並未舉證
    。是以，被告主張其商譽受損，得向原告請求損害賠償並與
    原告之請求抵銷，尚無可採。
七、綜上，原告依據承攬契約請求被告給付399,850 元，為有理
    由，逾此範圍之請求，為無理由。另按給付無確定期限者，
    債務人於債權人得請求給付時，經其催告而未為給付，自受
    催告時起，負遲延責任，為民法第229 條第2 項前段所明定
    。故原告請求被告就上開給付金額即399,850 元應自受催告
    時起負遲延責任，應屬有據。原告請求被告給付原告399,85
    0 元及自95年4 月12日起至清償日止，按年息百分之5 計算
    之利息，為有理由，應予准許。逾此部分之請求，則無理由
    ，應予駁回。
八、本件原告勝訴部分，所命給付金額未逾500,000 元，應依職
    權宣告假執行，另被告陳明願供擔保，請准免為假執行之宣
    告，核無不合，爰酌定相當之擔保金額，予以准許。
九、據上論結，本件原告之訴為一部有理由，一部無理由，依民
    事訴訟法第79條、第389 條第1 項第5 款、第392 條第2 項
    ，判決如主文。
中    華    民    國    97    年    8     月    4     日
                  民事第一庭    審判長法  官  朱玲瑤
                                      法  官  劉惠娟
                                      法  官  陳宛榆
正本係照原本作成。
如不服本判決，應於送達後20日內，向本院提出上訴狀並表明上
訴理由，如於本判決宣示後送達前提起上訴者，應於判決送達後
10日內補提上訴理由書（須附繕本）。
中    華    民    國    97    年    8     月    4     日
                                      書記官  林慧君


司法院資訊處製作；財團法人民間司法改革基金會備份。
